【裁判字號】    90,婚,206
【裁判日期】    900808
【裁判案由】    離婚
【裁判全文】
臺灣雲林地方法院民事判決  九十年度婚字第二○六號
    原      告  甲○○
    訴訟代理人  簡承佑律師
                張智學律師
    被      告  乙○○
右當事人間請求離婚事件，本院判決如左：
    主    文
准原告與被告離婚。
訴訟費用由被告負擔。
    事    實
甲、原告方面：
  一、聲明：求為判決如主文所示。
  二、陳述：兩造於民國（下同）六十三年十二月十八日結婚，婚後兩造即屢生爭執
      ，感情破裂，且於每次爭吵時，被告均會以台語詛咒「為何不早日死掉」等語
      以刺激原告，嗣被告更於八十五年四月間離家出走，即未再返家居住，迄今達
      五年二個月之久，對原告及子女並未付出關照，兩造長久處於事實上之分居狀
      態，婚姻已經名存實亡，雙方形同陌路，已破裂至無法破鏡重圓，且難以維持
      之程度。乃依民法第一千零五十二條第二項之規定，請求判決離婚。
  三、證據提出戶籍謄本一件為證。並聲請訊問證人邱敬元。
乙、被告方面：
  一、聲明：求為判決駁回原告之訴。
  二、陳述：原告於婚姻關係存續中，經常以言語刺激並欺凌被告，被告不堪其擾，
      致精神幾乎崩潰，才於八十五年四月間離家，原告所稱被告詛咒其「為何不早
      日死掉」等語，係原告欺凌被告時，被告一時氣憤，隨口所說之話，並無真意
      。原告從未給付被告足額之生活費，有時尚需由被告給付子女生活費。兩造已
      不可能有再合好之機會，但原告過分苛求及看不起被告，被告確有不能同居之
      正當理由，原告並無請求離婚之事由，如原告要求離婚，應給付被告贍養費。
  三、證據：提出其女邱鈺婷之信函，及本院八十七年度婚字第一一三號履行同居事
      件民事判決為證（均為影本）。
    理    由
一、原告主張兩造為夫妻關係現仍存續中，二人迄今已五年餘未同居之事實，業據原
    告提出戶籍謄本為證，並經證人即兩造之子邱敬元到場證述在卷，復為被告所不
    爭執，原告之主張自堪信為真實。
二、按夫妻之一方，有前項以外之重大事由，難以維持婚姻者，夫妻之一方得請求離
    婚。但其事由應由夫妻之一方負責者，僅他方得請求離婚。民法第一千零五十二
    條第二項定有明文。因此本件所應審就者，厥為兩造事實上已分居達五年以上，
    是否符合該條項之離婚要件。
三、按婚姻關係原為一男一女，為追求幸福快樂，而共同生活為目的之結合，因此必
    須雙方互相以誠摯之感情為基礎，當感情基礎破壞，甚至反目成仇時，婚姻關係
    就有破綻，如再免強雙方共同生活，則婚姻勢必成為一種無形之枷鎖，變成對夫
    妻之一方之制裁，與原本結婚之目的大相違背，因此修正之民法第一千零五十二
    條第二項採破綻主義，概括規定夫妻雙方，如事實上已無法維持婚姻時，亦可請
    求離婚。
四、查原告固於八十七年間曾訴請被告履行同居，經本院以八十七年度婚字第一一三
    號判決，認被告有拒絕履行同居之正當理由，而駁回原告之訴在案。然本件原告
    係依據民法第一千零五十二條第二項請求離婚。被告亦自陳兩造已無復合之希望
    ，且據兩造之子邱敬元稱：「我不知道他們（指兩造）為何要離婚，離不離並沒
    有什麼差別，母親現在書局上班，有提供住宿」等語。可見兩造之婚姻確已名存
    實亡，且破鏡重圓之機會甚渺，顯難以維持婚姻。至於兩造之婚姻為何會演變成
    怨偶，兩造雖各指責對方之不是，然本院認為維持幸福美滿之婚姻，必須夫妻雙
    方共同用心經營，而被告離家出走以前，即與原告不和，被告自認於原告欺凌時
    ，也會說氣話，罵原告「為何不早日死掉」等語，何況吵架必須雙方互動，才吵
    得起來，所謂一個銅板不響，可見兩造對於婚姻之經營，均難辭其咎。
五、綜上所述，原告用難以維持婚姻為理由，訴請離婚，在法律上尚非無據，應予准
    許。被告如認為可以向原告請求贍養費，應另案請求，併此敘明。
六、美滿之婚姻係以夫妻雙方誠摯之感情作基礎，而誠摯之感情則源自互敬、互諒，
    並不斷以愛心培養之。然因為每個人都不可能十分完美，難免有一些長處，與一
    些短處，如果結婚後，能互相欣賞對方之優點，感念對方功勞與恩惠之一面，而
    包含對方之缺點，互敬、互諒、互愛才可能作得到，只可惜平常人卻比較會觀過
    念怨，互相指責對方之不是，造成理逾爭，情逾薄之結果，眼前兩造之婚姻不美
    滿，或許是情緣已盡，或許雙方願藉此機會重新省思，再續前緣亦有可能，期能
    以更開闊、更健康、更快樂之心情，隨緣迎向未來。
七、據上論結：原告之訴，為有理由，依民事訴訟法第七十八條判決如主文。
中      華      民      國    九十      年      八      月      八      日
                                        臺灣雲林地方法院民事第一庭
~B法      官  蕭守田
右正本證明與原本無異
本判決得抗告，須於二十日內。
中      華      民      國    九十      年      八      月      八      日
~B法院書記官  張義雄


司法院資訊處製作；財團法人民間司法改革基金會備份。
